# 请教陈版,同一控制下企业合并问题;

提问人：1980ldy 时间：2010-12-22 18:07:41
海龙公司 2009 年 7 月 1 日以 100 万元取得天龙公司80%的股权,为同一控制下企业合并,假设天龙公司 2008 年底所有都权益(实收资本 80万元,未分配利润 20 万元),2008年实现利润 10 万元,未做利润分配; 2009年天龙公司实现利润 50 万元,假设利润年度中均匀实现,同样未做利润分配. 我想请教陈版: 1¥对期初数调整的抵销分录(即 2008 年底合并数)是不是这样 借:实收资本 80 未分配利润 20 贷:资本公积 80少数股东权益 20 借:利润分配 8 少数股东收益 2 期初未分配利润 10 贷：年末未分配利润20 (对期初数进行调整,我想问陈版,所有者权益变动表上的 08 年期初数还用不用调) 如果上述抵销分录正确的话,形成的资本公积能不能用来还原天龙公司留存收益中归属于海龙公司的部分; 借:资本公积 8 贷:未分配利润8 2¥合并当期抵销分录 借:长投 20 贷:投资收益 20 借:实收资本 80 未分配利润 70 贷:长投120 少数股东权益 30 借:投资收益 20 少数股东收益 10 利润分配 20(合并前实现的利润,视同分配) 年初未分配利润 20 贷:未分配利润70 (陈版,因为上年度抵销形成了资本公积,所以还原天龙公司留存收益中归属于海龙公司的部分,按同一控制下企业合并是一体化存续的理论,今年抵销没有形成资本公积,如何还原啊,如不能还原,合并报表的期初所有者权益怎么对应啊)(上年合并报表形成的未分配利润=母公司数+还原数8,而今年合并报表上年初未分配利润=母公司年初未分配利润,还原不出 8 万元,就没办法和上年对应啊) 请指教.

回答人：chenyiwei
合并当期最好不要模拟权益法（这个问题早就讨论过，先模拟权益法再抵销完全是自找麻烦，尤其是在同一控制下企业合并的当年度；而且不利于体现实体理论的精神，例如年度内收购少数股权的处理，在合并报表层面要求把交易差额体现为资本公积，而这在模拟权益法时是模拟不出来的）。如果在同一控制下合并当年度要模拟权益法的，只能就合并日后至年末这段时间被合并方的净资产变动模拟权益法。这也是我一般比较不喜欢看其他人做的模拟权益法抵销分录的原因（因为思路不同，看起来比较吃力）。
如果采用成本法直接合并，则 2008 年度抵销分录： 1 、先把海龙、天龙两公司 2008 年度报表相加（其中天龙公司的实收资本在加总时并入资本公积）。 2 、 2008 年底抵销分录： 借：资本公积 16 （ 80 20 ％） 借：未分配利润 2 借：少数股东损益 2 （ 10 20%） 贷：
少数股东权益 20 上述抵销后，因并入天龙公司而导致 2008 年末未分配利润增加 16 （20-2-2），等于天龙公司 2008 年末未分配利润余额的 80 ％。
2009 年度抵销分录： 借：实收资本 80 借：资本公积 36 （＝年初未分配利润中归属合并方的份额 16 ＋ 2009 年 1 ～ 6 月净利润中归属合并方的份额 20 ，相当于恢复到未分配利润，也可理解为“花钱买利润”，实际上包含在所支付的合并对价 100 中） 借：年初未分配利润 4 （年初未分配利润中归属少数股东的份额，延续上年度抵销分录中的年初未分配利润 2 ＋少数股东损益 2 ） 借：少数股东损益10 （=50*20%） 贷：长期股权投资 100 贷：少数股东权益 30

回答人：chenyiwei
回复 藤椅 1980ldy 的帖子 1 、为何上年年初实收资本从 280 减少到 200 ？ 2 、 2009 年 7 月 1 日支付的 100 万元合并对价款全部作为“所有者投入和减少资本——其他”列示，不存在所有者权益内部结转问题（所有者权益内部结转应当不影响所有者权益总额）。 其他基本合理。

回答人：chenyiwei
回复 报纸 1980ldy 的帖子 1 、 2008 年期初调整前实收资本应该也是 200 ，不存在从 280 减少到 200 的过程。 2 、合并资本公积-36是因为恢复以前年度留存收益导致的，应该有其合理性。（其实我认为对合并报表的股东权益项目内部的分类，尤其是同属“权益性交易形成的股东权益”和“综合收益形成的股东权益”的项目内部的讨论实际上没有多大意义）。如果认为资本公积出现负数较难理解的，也可以认为支付的购买对价 100 有 64 于 2009 年冲减资本公积，另外 36 冲减留存收益。